最　高　行　政　法　院　判　決
　　　　　　　　　　　　　　　　　　 96年度判字第01333號
上　訴　人　甲○○
被 上訴 人　勞工保險局
代　表　人　乙○○
上列當事人間因勞保事件，上訴人對於中華民國95年1月19日臺
北高等行政法院94年度訴字第638號判決，提起上訴，本院判決
如下：
　　主  文
上訴駁回。
上訴審訴訟費用由上訴人負擔。
　　理  由
一、緣上訴人以臺北縣個人投資理財代理人職業工會為投保單位
    ，參加勞工保險為被保險人，其以因罹患子宮肌腺症、重度
    骨盆腔沾黏併慢性複發性腸阻塞，於民國（下同）93年3月2
    6日接受子宮全切除、右側輸卵管切除及分離骨盆腔沾黏手
    術後成殘，於同年4月14日（被上訴人收文日期）檢具向被
    上訴人申請殘廢給付。案經被上訴人審查，以93年5月6日第
    000000000000號核定通知書（下稱原處分）核定上訴人之殘
    廢程度符合勞工保險殘廢給付標準表「胸腹部臟器障害」系
    列第51障害項目第11殘廢等級，發給160日普通傷病殘廢給
    付計新臺幣（下同）224,000元。上訴人不服，申請審議結
    果，未獲變更，提起訴願亦遭決定駁回，遂提起行政訴訟，
    經原審以94年度訴字第638號判決（下稱原判決）駁回。上
    訴人仍不服，遂提起本件上訴。
二、上訴人於原審起訴主張：(一)上訴人於93年4月14日申請本件
    殘廢給付時，並非針對93年4月16日手術切除小腸部分向被
    上訴人申請殘廢給付。(二)上訴人因於93年3月26日行子宮全
    切除致殘部分，已獲被上訴人以殘廢等級第51項第11等級核
    給160日給付在案，被上訴人並不爭執。惟上訴人同時罹患
    有嚴重腹腔沾黏併慢性複發性腸阻塞，此部分確已遺存顯著
    障害，上訴人終身祇能從事輕便工作，符合勞工保險殘廢給
    付標準表第47障害項目第7等級，有財團法人長庚紀念醫院
    （下稱長庚醫院）林口醫學中心93年4月10日殘廢診斷書及
    相關病歷資料可參。依上開病歷紀錄，上訴人之腹腔沾黏、
    腸阻塞部分與子宮切除並非同一療程，並無因果關係，符合
    勞工保險條例第55條第1款規定，被上訴人並無其他資料足
    證上訴人現況不符勞工保險殘廢給付標準表第47項第7等級
    ，自應作有利於被保險人之核定。(三)上訴人自77年6月間發
    病，一直針對腸阻塞病症持續治療，並於90年5月23日審定
    成殘（此部分前於90年5月28日申請殘廢給付遭駁回確定）
    ，有新泰綜合醫院同年月23日出具之殘廢診斷書可參，且自
    92年9月4日至94年11月28日門診多次，尤其於小腸切除手術
    後，自93年7月23日起即不斷密集回診，有德林診所之診斷
    證明書、醫療費用及收據可參，參酌國家網路醫院及市民健
    康網專科醫訊有關腸阻塞、腸沾黏之報導及上訴人於91年12
    月17日發病時拍攝之腹腔外觀與痛苦情形照片3幀，足證上
    訴人確實長期為腸沾黏、腸阻塞等病症所苦，腹部臟器機能
    確實遺存顯著障害，符合勞工保險殘廢給付標準表第47障害
    項目第7等級。(四)查腹部臟器除短腸症外，並非均不算障害
    。上訴人多年前因腸沾黏而剝離腸間膜致累次腸阻塞導致長
    期便祕，必須每日灌腸、腸漲痛、腹部絞痛、嘔吐，甚至引
    發敗血症、腹膜炎等，已屬於腹部臟器大小腸遺存永久顯著
    障害。(五)本案係請領勞工保險殘廢給付，應以是否符合勞工
    保險殘廢給付標準表為斷，並非以侵權行為之損害賠償勞動
    力減損衡量，被上訴人稱上訴人投保薪資不降反升，代表並
    無勞動力減損，不符終身只能從事輕便工作之條件云云，有
    違比例原則及武器平等原則。且被上訴人未說明所謂「據醫
    理見解」之基礎、依據及法源，而其特約專科醫師見解，與
    實際進行手術治療之醫師，對上訴人病情之認知與瞭解相差
    甚鉅，以之為審查依據，有違行政程序法明定行政不可恣意
    與比例原則。綜上，原處分、爭議審定及訴願決定之認事用
    法均顯有違誤，且違反勞工保險條例照顧勞工使勞工遭遇傷
    殘時予以適法補助之宗旨。(六)又本案應依上訴人提出之事實
    及證據作出適當裁量與處分，與上訴人是否就本案重新提出
    申請，係屬二事，併予敘明等語，為此，訴請(一)訴願決定、
    審議審定及原處分均撤銷；(二)命被上訴人作成核付上訴人勞
    工保險殘廢給付標準表第47障害項目第7等級440日殘廢給付
    之處分；(三)訴訟費用由被上訴人負擔。
三、被上訴人則以：(一)上訴人平均日投保薪資為1,400元，所請
    第47障害項目第7等級440日殘廢給付，扣除已領第51障害項
    目第11等級160日殘廢給付，差額為280日，故本件上訴人所
    請訴訟標的金額為392,000元。(二)本件經被上訴人調取其病
    歷資料，前後2次送請特約專科醫師審查，其意見略謂上訴
    人於93年4月12日申請殘廢給付時，其腸阻塞症狀尚未完全
    固定，不符合給付規定，其嗣後雖於93年4月16日切除部分
    小腸，惟係子宮切除術後粘黏所致，與子宮切除有因果關係
    ，為同一疾病、同一療程，綜合審定應核給標準表第51項第
    11等級。且勞工保險監理委員會特約專科醫師之審查意見謂
    上訴人腸阻塞部分可治療或再度手術，尚不能判定永久殘廢
    ；又上訴人腸阻塞部分縱可審定成殘，惟依勞工保險殘廢給
    付標準表「胸腹部臟器障害」系列附註3規定，上訴人腸阻
    塞與子宮切除係同一疾病、同一療程所致，綜合審定應以勞
    工保險殘廢給付標準表第11等級給付。故原處分並無不合，
    且經爭議審定及訴願決定維持在案。(三)上訴人於原審開庭時
    稱其因腸阻塞致身體不適，只能從事輕便工作，故由國泰人
    壽保險股份有限公司（下稱國泰人壽保險公司）離職，改加
    入臺北縣個人投資理財代理人職業工會云云；惟其亦稱目前
    工作性質為幫客戶做投資理財規劃，須拜訪客戶，此與國泰
    人壽之工作性質相似。且上訴人於89年11月15日由上開職業
    工會加保時之投保薪資反較高，有上訴人加退保異動資料可
    稽，顯見上訴人所稱只能從事輕便工作云云，尚待斟酌。又
    上訴人主張其小腸切除手術後，不斷密集回診，深受其苦，
    確實遺存顯著障害，建議上訴人應另案提出殘廢給付之申請
    。(四)另上訴人於77年間因切除輸卵管、卵巢及骨盆腔沾黏、
    腸阻塞等症，曾於90年5月28日檢附新泰綜合醫院同年月23
    日出具殘廢診斷書，申請殘廢給付，經被上訴人以其腹腔沾
    黏及腸阻塞部分業經2位專科醫師審查認為並未遺存永久性
    機能障害，未達胸腹部臟器遺存障害之標準，至於上訴人切
    除兩側輸卵管及部分卵巢是否喪失生育能力乙節，縱認符合
    殘廢給付標準，亦已逾勞工保險條例第30條規定之2年請求
    權時效，而核定不予給付，並經行政救濟確定在案等語，資
    為答辯。
四、原審斟酌全辯論意旨及調查證據結果，以：(一)依勞工保險局
    組織條例第11條第2項前段、勞工保險條例第28條及第56條
    規定，可知保險人（即被上訴人）為審核保險給付，得調查
    有關之文件、另行指定醫院或醫師複檢、通知出具診斷書之
    醫院診所檢送必要之有關診療病歷或X光片等，且依職權聘
    用之專業醫師表示審查意見，以為其審核之參據，並非僅以
    該診斷書為唯一參據，此亦符合行政程序法第36條及第41條
    第1項規定。上訴人稱被上訴人不得以特約專科醫師見解作
    為審查依據云云，尚屬誤會，亦無上訴人所指違反行政恣意
    原則及比例原則之可言。(二)本件被上訴人依長庚醫院林口醫
    學中心93年4月10日出具之勞工保險殘廢診斷書、上訴人於
    長庚醫院之病歷資料、勞工保險殘廢給付標準表「胸腹部臟
    器障害」系列附註所定審定原則暨被上訴人及勞工保險監理
    委員會專業醫師之審查意見，認上訴人所患殘廢程度符合勞
    工保險殘廢給付標準表「胸腹部臟器障害」系列第51障害項
    目第11等級，發給160日普通傷病殘廢給付計224,000元，於
    法洵無違誤。況上訴人起訴後，再經被上訴人將相關病歷資
    料送請特約專科醫師審查，依其審查意見益證上訴人所患僅
    達勞工保險殘廢給付標準表「胸腹部臟器障害」系列第51障
    害項目第11等級之殘廢程度。(三)查上訴人小腸切除35公分，
    係其93年4月14日申請本件殘廢給付後之同年月16日行手術
    切除，並經上訴人於原審94年11月16日行準備程序時表明並
    非針對是日手術切除小腸部分申請本件殘廢給付。又查上訴
    人腸沾黏部分，前於90年5月28日檢附新泰綜合醫院同年月2
    3日出具之勞工保險殘廢診斷書，申請殘廢給付，經被上訴
    人以90年12月17日90保給字第6049895號函核定不予給付，
    並訴經原審92年度訴字第622號裁定以訴願逾期為由駁回確
    定，則上訴人再藉詞爭執，並不足取。況上訴人於原審94年
    12月7日（原判決誤載為94年11月16日）準備程序中稱其腸
    阻塞部分在新泰綜合醫院90年5月23日出具同日審定成殘之
    殘廢診斷書當時即已確定殘廢，則上訴人於93年4月14日以
    腸阻塞為由提出本件殘廢給付申請，亦已逾勞工保險條例第
    30條規定之2年請求權時效。雖上訴人於原審94年12月7日準
    備程序中主張其腸阻塞、腸沾黏等病症於長庚醫院林口醫學
    中心93年4月10日出具殘廢診斷書時審定成殘，然依該殘廢
    診斷書所載上訴人於長庚醫院之治療經過、初診日期、住院
    診療期間及其他補充說明等節，足知上訴人之腸阻塞、腸沾
    黏等病症於長庚醫院並未治療1年以上，症狀尚未完全固定
    ，不符勞工保險條例第53條請領殘廢給付之要件。(四)又疾病
    與殘廢之概念並不相同，殘廢給付之審查重點在於被保險人
    所患是否導致其工作上確有明顯之阻害而由醫學上可予證明
    者，且勞工保險殘廢給付標準表第47障害項目第7等級之要
    件須「終身祇能從事輕便工作」。依上訴人於原審94年11月
    16日準備程序之主張，其因腸阻塞致身體不適，只能從事輕
    便工作，故由國泰人壽保險公司離職，隨即改從事個人投資
    理財代理人之工作云云，然其目前工作之性質與在國泰人壽
    保險公司之工作性質相似；且投保薪資未降反調高，有勞工
    保險被保險人異動資料附原審卷可稽，顯見其工作並無明顯
    阻害，上訴人所稱只能從事輕便工作云云，並不可採等由，
    而認原處分並無違誤，審議審定、訴願決定遞予維持，俱無
    不合。上訴人在原審之訴為無理由，應予駁回。
五、上訴意旨略謂：(一)原判決謂上訴人曾於90年5月28日檢附新
    泰綜合醫院同年月23日出具殘廢診斷書，向被上訴人申請殘
    廢給付，經被上訴人90年12月17日90保給字第6049895號函
    以未達胸腹部臟器遺存障害之標準，核定不予給付（詳原判
    決第7頁第6點第3行）；又謂上訴人於原審94年11月16日行
    準備程序時稱其腸阻塞部分在新泰綜合醫院90年5月23日出
    具同日審定成殘之殘廢診斷書當時即已確定殘廢，則上訴人
    於93年4月14日以腸阻塞為由提出本件殘廢給付申請，亦已
    逾勞工保險條例第30條規定之2年請求權時效等語（詳原判
    決第12頁第6行）。惟上開申請既經被上訴人90年12月17日9
    0保給字第6049895號函核定未達殘廢標準不予給付，自無90
    年5月23日即已確定殘廢之情形，原判決理由就此部分已有
    矛盾。(二)且90年12月17日同一疾病已核定不符殘廢標準，如
    前述，即無確定殘廢之事實，自無93年4月14日同一疾病之
    殘廢給付申請已逾2年請求權時效之認事用法，原判決謂上
    訴人以腸阻塞為由提出本件申請已逾勞工保險條例第30條規
    定之2年請求權時效乙節，亦屬判決理由矛盾。(三)按勞工保
    險條例第53條並無規定須同一醫院治療1年以上。原審既知
    上訴人90年5月23日曾提出新泰綜合醫院開立之勞工殘廢診
    斷書申請腸阻塞、腸沾黏之殘廢申請，且核定未達殘廢標準
    不予給付在案，即上訴人已罹有系爭病史。惟其又認93年4
    月10日上訴人出具之勞工殘廢診斷書當時於長庚醫院未治療
    1年以上，仍需追蹤診療，即其症狀尚未完全固定，不符勞
    工保險條例第53條請領殘廢給付之要件云云，有違勞工保險
    條例第53條規定，而有判決理由違背法令之情形。(四)上訴人
    先前任職之工作係國泰人壽保險公司之業務主管，有上下班
    、夕會、業務會議報告、績效考核、保險招攬、處股長主任
    之招攬陪同、庶務處理、業績壓力等工作壓力，因體力無法
    承受，遂予88年間請求轉任股長職務，有被上訴人之被保險
    人異動資料及長庚醫院主治醫師出具之勞工殘廢診斷書載明
    ：「終身只能從事輕便工作」可稽，嗣於90年初辭去原職務
    ，加入臺北縣個人投資理財代理人職業工會；兩者之工作性
    質雖相似，須拜訪客戶，然後者無上述壓力，投資理財之工
    作時間彈性自由不受上司之管轄及受限。原審未查，採用被
    上訴人之片面辯辭，認定上訴人工作並無明顯阻害，未達僅
    能從事輕便工作之程度，原判決顯然不備理由。(五)被上訴人
    於審查給付得視業務需要聘用專任醫師，此為雙方所不爭。
    然被上訴人每以「據醫理見解」涵蓋所有給付上之質疑，惟
    「據醫理見解」之法源基礎、依據為何？醫師為何人？其資
    格為何？對於該件申請資料之審核有否管中窺豹之心態？引
    據資料為何？其臨床報告為何？所蒐集之相關病理資料為何
    ？等節均未明示。原判決以被上訴人特約專科醫師據醫理見
    解之意見為據，而不採用上訴人之主治醫師之意見及國家網
    路醫院、市民健康網知名專科醫師對是項病症之臨床報導，
    有判決不備理由之情事，亦有原審法院與被上訴人同為政府
    機關而互相袒護之嫌。
六、本院經核原判決並無違誤，並論斷如下：（一）依本件案卷
    資料及原判決認定之事實，上訴人就關於其於93年3月26日
    接受子宮切除申請殘廢給付，被上訴人核定符合勞工保險殘
    廢給付標準表「胸腹部臟器障害」系列第51障害項目第11等
    級部分並無爭議。僅上訴人同時主張其自77年開始一直有腸
    沾黏情形，90年提出殘廢給付申請，經被上訴人否准後，提
    起救濟，經原審以其提起訴願逾期為由駁回上訴人之訴確定
    ，始於93年4月14日一併就腸阻塞部分再次提出申請，認其
    另符合勞工保險殘廢給付標準表第47障害項目第7等級，應
    核給440日殘廢給付。(二)原判決就上開上訴人腸阻塞部分
    之主張，已敘明上訴人於90年5月28日檢附新泰綜合醫院90
    年5月23日出具之殘廢診斷書，向被上訴人申請殘廢給付，
    惟遭被上訴人以90年12月17日90保給字第6049895號函核定
    不予給付(按未達殘廢標準)，上訴人不服提起行政訴訟，經
    原審法院92年度訴字第622號裁定，以其提起訴願逾期而駁
    回其訴確定。是上訴人以新泰綜合醫院90年5月23日出具之
    殘廢診斷書為請求部分，前已經被上訴人否准並形式確定，
    自不得據該診斷書而認上訴人之腸阻塞符合殘廢給付標準。
    上訴人雖另提出之後長庚醫院林口醫學中心93年4月10日出
    具殘廢診斷書(按與子宮切除申請殘廢給付屬同一份殘廢診
    斷書)，主張其腸阻塞、腸沾黏等病症經該醫院審定成殘。
    然原判決依上開殘廢診斷書所載上訴人於長庚醫院之治療經
    過、初診日期、住院診療期間及其他補充說明，認定上訴人
    之腸阻塞、腸沾黏等病症，於長庚醫院並未治療1年以上，
    仍需追蹤診療，即其症狀尚未完全固定，又據上訴人自承目
    前工作性質為幫客戶作投資理財規劃，須拜訪客戶，此與其
    在國泰人壽保險公司之工作性質相似，且自上訴人投保薪資
    未降反調高以觀，認定其工作並無明顯阻害，上訴人所稱只
    能從事輕便工作云云，並不可採。核其事實認定，無違經驗
    法則、論理法則或證據法則，自無違法。原判決因而認上訴
    人不符勞工保險條例第53條請領殘廢給付之要件，適用法律
    並無錯誤。上訴人指摘此部分原判決違背法令云云，尚有誤
    會。(三)原判決敘明上訴人於93年4月14日以腸阻塞為由提
    出本件殘廢給付申請，逾勞工保險條例第30條規定之2年請
    求權時效，係以上訴人主張其腸阻塞部分在新泰綜合醫院90
    年5月23日出具同日審定成殘之殘廢診斷書當時即已確定殘
    廢為前提，亦即如上訴人此部分主張可採，其殘廢給付申請
    ，亦已逾2年請求權時效，並非認定上訴人於90年5月23日確
    定成殘。此與原判決敘述其此部分之殘廢給付申請經被上訴
    人核定不給付一節，並無矛盾之處。上訴人指摘原判決理由
    矛盾云云，並不可採。(四)證據之取捨與當事人所希冀者不
    同，致其事實之認定亦異於該當事人之主張者，不得謂為原
    判決有違背法令之情形。上訴人對於業經原判決論述不採之
    事由再予爭執，主張原判決不備理由，亦無足採。(五)從而
    ，原判決認本件原處分認事用法，均無違誤，維持原處分、
    審議審定及訴願決定，而駁回上訴人在原審之訴，其所適用
    之法規與該案應適用之法規並無違背，認事用法均為妥適，
    並無上訴人所指原判決有理由矛盾、不備理由或違背法令之
    情形。上訴人主張原判決違法，求予廢棄，經核並無理由，
    上訴應予駁回。
七、據上論結，本件上訴為無理由，爰依行政訴訟法第255條第1
    項、第98條第3項前段，判決如主文。
中　　華　　民　　國　　96　　年　　7　　 月　　27　　日
                  第五庭審判長法  官　林　茂　權
                              法  官  劉  介  中
                              法  官  鄭　忠　仁
                              法  官　黃　本　仁
                              法  官　吳　東　都
以  上  正  本  證  明  與  原  本  無  異
中　　華　　民　　國　　96　　年　　7　　 月　　27　　日
　　　　　　　　　　　　　　　書記官　莊　俊　亨
